最高法院刑事判決　　　　　　　　　　　　　　　八十六年度台上字第三八三四號
　　上訴人　台灣高等法院高雄分院檢察署檢察官
　　被　告　乙○○
　　　　　　甲○○
　　　　　　丙○○
　　　　　　丁○○
右上訴人因被告等違反森林法案件，不服台灣高等法院高雄分院中華民國八十五年六
月二十五日第二審判決 (八十五年度上訴字第八五七號，起訴案號：台灣屏東地方法
院檢察署八十四年度偵字第四七七○號) ，提起上訴，本院判決如左：
    主  文
上訴駁回。
    理  由
按刑事訴訟法第三百七十七條規定，上訴於第三審法院，非以判決違背法令為理由，
不得為之。是提起第三審上訴，應以原判決違背法令為理由，係屬法定要件。如果上
訴理由狀並未依據卷內訴訟資料，具體指摘原判決不適用何種法則或如何適用不當，
或所指摘原判決違法情事，顯與法律規定得為第三審上訴理由之違法情形，不相適合
時，均應認其上訴為違背法律上之程式，予以駁回。本件上訴意旨略稱：(一)公訴意旨
認定被告丙○○、丁○○、甲○○有共同搬運贓物之行為，係以被告乙○○在警訊時
之供述及三株七里香樹重達二、三百公斤，非一人所能搬運為論據，原審未於審判期
日提示乙○○之警訊筆錄及照片加以訊問，復未待屏東縣警察局恆春分局 (諒係枋寮
分局之誤) 檢送警卷，即行辯論終結，有應於審判期日調查之證據而未予調查之違法
。(二)被告甲○○在檢察官偵查中供稱：乙○○以挖土機將七里香送上砂石車時，另有
二名不詳姓名者在場，該二名在場者為何人，未見調查。且依乙○○在警訊時之供述
，該二人應為丙○○及丁○○。又依屏東林區管理處恆春工作站檢附之照片，挖掘七
里香之地點在林班深處，機動車輛不能到達，每株七里香約重八、九十公斤，縱一人
能挖掘，亦非一人所能搬運，況須搬運三次始能到達產業道路旁之裝車地點，足證丙
○○及丁○○有共同挖掘七里香及將之搬運至產業道路旁之行為，原審採證認事與證
據法則有違云云。
惟查原判決撤銷第一審不當之判決，改判論處被告乙○○連續於保安林內竊取森林主
產物，為搬運贓物，使用車輛；被告甲○○搬運贓物罪刑；另改判諭知被告丙○○、
丁○○無罪之判決，已詳細說明其所憑之證據及得心證之理由。而(一)認定事實與證據
取捨，乃事實審法院之職權，苟其證據之取捨及事實之認定，並不違背經驗法則與論
理法則，即不容任意指為違法而執為上訴第三審之理由。又認定犯罪事實所憑之證據
，雖不以直接證據為限，間接證據亦包括在內；然而無論直接或間接證據，其為訴訟
上之證明，須於通常一般之人均不致有所懷疑，而得確信其為真實之程度，始得據為
有罪之認定，倘其證明尚未到達此一程度，而有合理之懷疑存在時，事實審法院復已
就其心證上理由予以闡述，敘明其如何無從為有罪之確信，因而為無罪之判決，尚不
得任意指為違法 (本院七十六年臺上字第四九八六號判例參照) 。原判決以被告丙○
○、丁○○始終否認有贓物之認識及搬運贓物之行為，並說明丙○○於檢察官偵查中
陳稱：「我哥哥乙○○昨晚到我家，邀我們一同到潮州，我在恆東路上車，丁○○也
在該處上車，我上車時乙○○跟甲○○談起七里香的事時，我才知道，而且我坐在駕
駛座上，看不到七里香」 (見偵查卷第四頁) 。丁○○陳稱：「我在滿州往恆春的路
上要上車時，丙○○也來了，我上車時七里香就已在車上」 (見同上卷第三頁背面)
。乙○○也陳稱：「是我開自己的挖土機 (將七里香) 送上砂石車，把樹放上車後，
再去叫丙○○及丁○○，……我請丙○○、丁○○做陪」 (見同上卷第六頁) 。另甲
○○亦供稱：「是乙○○用挖土機 (把七里香) 送上砂石車，……我們放好七里香後
，乙○○再去叫丙○○及丁○○」 (見同上卷第五頁) 。因認本案之經過乃乙○○先
竊得三株七里香，並搬運至產業道路旁，嗣甲○○應乙○○之邀，駕駛砂石車自保安
林內之產業道路載運該三株七里香至恆春鎮後，始由乙○○通知丙○○、丁○○上車
，欲前往潮州地區，丙○○與丁○○並無共同搬運贓物之行為。至於乙○○於警訊中
雖曾供稱拜託丙○○、丁○○幫忙搬樹云云，因其前後所供不一，且與事實不符，不
能僅憑丙○○、丁○○單純坐在砂石車上，遽認丙○○、丁○○參與竊盜或搬運贓物
行為。已詳細說明其得心證之理由，其判斷並不違背經驗法則或論理法則，自不容任
意指為違法而執為上訴第三審之理由。(二)第一審檢察官雖未將警卷隨同偵查卷檢送法
院 (至第二審判決後始檢送，見原審卷第八十二頁) ，惟第一審檢察官於偵查中已就
乙○○在警訊時之供述詳為調查，並訊及「警訊是否實在？……你請丙○○、丁○○
做什麼？……你如何 (將七里香) 搬上車？……為何 (偵查中) 與警訊所述不一樣？
」等語 (見偵查卷第五頁背面、第六頁) ；另屏東林區管理處恆春工作站函，亦附有
現場照片，上開照片，於第一審法院審判時業已提示被告等(見第一審卷第二十頁)。
原審法院於審判時警卷雖尚未檢送到院，然原審法院於審判期日，已將上開檢察官偵
訊筆錄及第一審法院審判筆錄一一提示並告以要旨 (見原審卷第四十四頁背面) ，對
於乙○○在警訊時之供述及現場照片，已踐行調查程序，並於理由詳細說明乙○○在
警訊時之供述不可採 (見原判決第六面第十三行至第七面第五行) 。上訴意旨任意指
摘上開證據未經合法調查，及對於乙○○在警訊時之供述為事實之爭辯，均非適法之
上訴第三審理由。(三)證據與待證事實是否有重要關係，應以該證據所證明者，能否推
翻原審判決所認定之事實，而得據以為不同之認定為斷，若其係枝節性之問題，既非
待證事實所關重要之點，即欠缺調查之必要性。甲○○雖曾供述將七里香搬上車時，
另有二名不認識者在場，但同時復供稱：「是乙○○用挖土機 (將七里香) 送上砂石
車，我們放好七里香後，乙○○再去叫丙○○及丁○○」 (見偵查卷第五頁) ，足見
先前在現場之二名不詳姓名者，並非嗣後上車之丙○○及丁○○，而係另有其人。又
甲○○並未言及該二名不詳姓名者亦參與搬運，依卷內資料亦無任何證據足資證明該
二名不詳姓名者參與犯罪，檢察官也未就該二名不詳姓名者起訴，則該二人為何人，
即欠缺調查之必要性。上訴意旨臆測該二人為丙○○及丁○○，並任意指摘原審未予
調查，自非適法。(四)第一審檢察官係就丙○○、丁○○於民國八十四年七月二十六日
晚上，受乙○○之邀前往搬運七里香，提起公訴，並未認定乙○○於八十四年七月二
十日、二十一日竊取七里香時，丙○○、丁○○亦有參與；或於乙○○行竊時，與乙
○○共同將七里香從挖掘地點搬運至產業道路旁。上訴意旨於上訴本院後始為此項爭
執，謂丙○○及丁○○共同參與挖掘七里香及將之搬運至產業道路旁，並非依據卷內
資料執為指摘之合法上訴理由。依上所述，上訴意旨所指，顯與法律規定得為第三審
上訴理由之違法情形，不相適合，本件上訴違背法律上之程式，應予駁回。又被告甲
○○、丙○○、丁○○部分，第一審檢察官係依違反森林法第五十二條第一項第六款
之竊取森林主產物，為搬運贓物，使用車輛罪提起公訴，故檢察官得上訴第三審，附
此敘明。
據上論結，應依刑事訴訟法第三百九十五條前段，判決如主文。
中      華      民      國    八十六    年      六      月    二十六    日
                              最高法院刑事第一庭
                                  審判長法官  黃  雅  卿
                                        法官  楊  文  翰
                                        法官  陳  正  庸
                                        法官  陳  世  雄
                                        法官  張  淳  淙
      右正本證明與原本無異
                                              書  記  官
中      華      民      國    八十六    年      七      月      二      日
